ACORDAO-COMPLETO-2359003

ACÓRDÃO DE RELAÇÃO

ACÓRDÃO DE RELAÇÃO 1454/2019 ATA 23/2019 - PLENÁRIO

Acórdão 1454/2019-TCU-Plenário
                   Considerando que os presentes autos tratam de monitoramento constituído para verificar o cumprimento do Acórdão 3.593/2014 proferido pelo Plenário do TCU, no bojo do TC Processo 005.286/2014-0, com as determinações para a correção de falhas na área de licitações públicas e contratos públicos do Instituto Federal de Educação, Ciência e Tecnologia do Amazonas (Ifam) ;
	Considerando que o Plenário do TCU proferiu o referido Acórdão 3.593/2014, em suma, nos seguintes termos: 
	“ (...) 9.1. determinar, com fundamento no art. 45 da Lei 8.443, de 16 de julho de 1992, ao Instituto Federal de Educação, Ciência e Tecnologia do Amazonas que, no prazo de 30 (trinta) dias, contados da notificação, comprove ao TCU o resultado das providências adotadas para elidir as irregularidades identificadas nos contratos a seguir relacionados:
	(...) 9.1.3. no Contrato nº 13/2013, celebrado com a empresa Selt Indústria e Comércio Ltda., cujo objeto consiste na construção do campus de Eirunepé/AM: 
	9.1.3.1 sobrepreço decorrente de quantitativos inadequados, quanto aos serviços de mobilização e desmobilização de equipamentos;
	9.1.3.2. superfaturamento decorrente de quantitativos inadequados, quanto aos serviços de mobilização e desmobilização de equipamentos;
	9.1.3.3. superfaturamento decorrente do não recolhimento do valor total do ISSQN;
	9.1.3.4. superfaturamento decorrente da irregularidade nas despesas com alimentação e despesas com transporte de funcionários;
	9.1.3.5. sobrepreço decorrente de itens em duplicidade, no serviço mobilização e desmobilização de equipamentos de perfuração;
	9.1.3.6. superfaturamento decorrente de itens em duplicidade, no serviço mobilização e desmobilização de equipamentos de perfuração;
	9.1.3.7. sobrepreço decorrente de quantitativos inadequados do serviço transporte de material; e
	9.1.3.8. sobrepreço decorrente de composição de custo unitário com distorção no emprego de insumo no serviço ‘porta em vidro temperado e=10mm com acionamento automático’;
	(...) 9.2. determinar, com fundamento no art. 45 da Lei 8.443, de 1992, ao Instituto Federal de Educação, Ciência e Tecnologia do Amazonas que conclua, no prazo de 30 (trinta) dias, o processo de licitação para contratação de empresa para fiscalizar a execução das obras das unidades de ensino nos municípios de Humaitá, Itacoatiara, Eirunepé e Tefé, comunicando o resultado ao TCU, ou que apresente, no mesmo prazo, as medidas adotadas para implementação de uma fiscalização de forma permanente e eficiente, a fim de que não continue ocorrendo superfaturamento de serviços nessas obras;” 
	Considerando que o aludido TC Processo 005.286/2014-0 tratou de auditoria realizada pela então Secex-AM com o objetivo de avaliar a regularidade das obras de construção do campus do Ifam nos Municípios de Humaitá – AM, Tefé – AM, Itacoatiara – AM e Eirunepé – AM, salientando que esses empreendimentos fizeram parte da Fase III do Plano de Expansão da Rede Federal de Educação Profissional e Tecnológica conduzido, com a abrangência nacional, pelo Ministério da Educação;
	Considerando que o presente monitoramento foi autuado como processo apartado do TC Processo 005.286/2014-0 para cuidar especificamente das medidas adotadas pelo Ifam em relação às aludidas obras do campus de Eirunepé – AM;
	Considerando, após a análise do feito, que a atual Sec-AM indicou terem sido atendidas as determinações proferidas pelos itens 9.1.3.2, 9.1.3.3, 9.1.3.4, 9.1.3.6 e 9.2 do Acórdão 3593/2014-TCU-Plenário, ao passo que não mais seriam aplicáveis os itens 9.1.3.1, 9.1.3.5, 9.1.3.7 e 9.1.3.8 do Acórdão 3593/2014-TCU-Plenário;
	Considerando, também, que, após a diligência saneadora, a unidade técnica assinalou que não seriam aplicáveis as determinações referentes ao superfaturamento no Contrato n.º 13/2013 celebrado com a Selt Indústria e Comércio Ltda. (itens 9.1.3.1, 9.1.3.5, 9.1.3.7 e 9.1.3.8 do aludido acórdão) , pois a empresa contratada teria abandonado a obra e, assim, o contrato teria sido encerrado em 07/10/2015, por expiração do prazo, tornando impossível o eventual ajuste do suscitado superfaturamento sob o valor de R$ 148.192,00 por meio da compensação nos subsequentes pagamentos diante do total do contrato sob o montante de R$ 7.056.437,45;
	Considerando, no entanto, que a unidade técnica teria assinalado a comprovação pelo Ifam do efetivo ajuste da quantidade para o item 5.1 “mobilização e desmobilização de equipamentos via fluvial Manaus/Eirunepé-4 834 km (ida e volta) , balsa fretada com empurrador de 315hp” na planilha original para 93,50 toneladas em face do abatimento na 12ª medição, restando, então, cumprida a determinação prolatada pelo item 9.1.3.2 do aludido acórdão;
	Considerando, por sua vez, que as medidas adotadas para o ressarcimento do erário por parte da Selt Engenharia Ltda. ante o superfaturamento decorrentes do não recolhimento do valor total do ISSQN e das irregularidades nos itens de serviço (“3.6 despesas com alimentação”, “3.7 despesas com transportes de funcionários” e “7.1.14 mobilização e desmobilização de equipamentos perfuração”) teriam resultado na inscrição do subjacente débito sob o valor de R$ 260.977,99 na Dívida Ativa da União, em 1º/12/2016, pela Procuradoria Federal junto ao Ifam, tendo a unidade técnica assinalado, por conseguinte, que teriam sido atendidas as determinações proferidas pelos itens 9.1.3.3, 9.1.3.4, 9.1.3.6 e 9.2 do Acórdão 3593/2014-TCU-Plenário;
	Considerando, enfim, que, por esse prisma, a unidade técnica anotou que as medidas administrativas adotadas pelo Ifam demonstrariam a ação sobre a gestão do Contrato n.º 13/2013, com a subsequente defesa dos interesses da administração pública, de tal modo que restaria afastada a necessidade de responsabilização do gestor público pela inexecução contratual, além da consequente necessidade de instauração da eventual tomada de contas especial, em sintonia, por exemplo, com os Acórdãos 2.971/2013 e 1.394/2013, do Plenário;
Os Ministros do Tribunal de Contas da União, reunidos em Sessão de Plenário, ACORDAM, por unanimidade, com fundamento no art. 143, inciso V, alínea “a”, do Regimento Interno do TCU, aprovado pela Resolução n.º 246, de 2011, em considerar cumpridas as determinações expedidas ao Instituto Federal de Educação, Ciência e Tecnologia do Amazonas (Ifam) pelos itens  9.1.3.2, 9.1.3.3, 9.1.3.4, 9.1.3.6 e 9.2 do Acórdão 3593/2014-TCU-Plenário, além de não mais aplicáveis os itens 9.1.3.1, 9.1.3.5, 9.1.3.7 e 9.1.3.8 do Acórdão 3593/2014-TCU-Plenário, diante dos elementos de convicção até aqui obtidos pelo TCU, e prolatar as determinações abaixo indicadas, de acordo com os pareceres emitidos nos autos:
1. Processo TC-Processo 012.496/2016-2 (MONITORAMENTO) 
	1.1. Interessado: Tribunal de Contas da União.
	1.2. Entidade: Instituto Federal de Educação, Ciência e Tecnologia do Amazonas – Ifam.
	1.3. Relator: Ministro-Substituto André Luís de Carvalho.
	1.4. Representante do Ministério Público: não atuou.
	1.5. Unidade Técnica: Secretaria de Controle Externo da Educação (SecexEducação) .
	1.6. Representação legal: não há.
	1.7. Determinar que o Instituto Federal de Educação, Ciência e Tecnologia do Amazonas (Ifam) adote as medidas cabíveis para a efetiva execução pela cobrança do subjacente débito inscrito sob o valor de R$ 260.977,99 na Dívida Ativa da União, em 1º/12/2016, pela Procuradoria Federal junto ao Ifam, devendo informar o TCU sobre o resultado das correspondentes medidas para essa cobrança nos relatórios de gestão sobre as contas anuais do Ifam;    
	1.8. Determinar que a SecexEducação adote as seguintes medidas:
	1.8.1. envie a cópia do presente Acórdão, acompanhado do parecer da unidade técnica, ao Instituto Federal de Educação, Ciência e Tecnologia do Amazonas (Ifam) , para ciência e efetivo cumprimento ao item 1.7 deste Acórdão; e
	1.8.2. promova o apensamento do presente processo ao TC Processo 005.286/2014-0, em obediência aos arts. 36 e 37 da Resolução TCU n.º 259, de 2014.

Instituto Federal de Educação, Ciência e Tecnologia do Amazonas - Ifam.

Tribunal de Contas da União.

ANDRÉ DE CARVALHO

não há.

Não atuou.

MONITORAMENTO (MON)

Secretaria de Controle Externo da Educação (SecexEducação).